【裁判字號】    98,審重訴,1371
【裁判日期】    990204
【裁判案由】    回復原狀等
【裁判全文】
臺灣臺北地方法院民事裁定          98年度審重訴字第1371號
聲  請  人
即  被  告  乙○○
訴訟代理人  劉榮滄律師
相  對  人
即  原  告  甲○○
訴訟代理人  賴玉山律師
            洪瑞悅律師
上列當事人間請求回復原狀等事件，被告聲請移轉管轄，本院裁
定如下：
    主  文
聲請駁回。
    理  由
一、按當事人就關於一定法律關係而生之訴訟，得以合意定第一
    審管轄法院，惟於民事訴訟法定有專屬管轄之訴訟，不適用
    之，此觀於民事訴訟法第24條第1項、第26條之規定自明。
    故除專屬管轄外，因雙方當事人之合意，使本無管轄權之法
    院因而有管轄權，本有管轄權之法院即喪失管轄權，合意管
    轄一經約定，原告即應向合意管轄之法院起訴，不得向他法
    院起訴。從而，當事人以合意定第一審管轄法院者，如具備
    上開法定要件，當事人及法院均應受其拘束，關於合意管轄
    之規定，除專屬管轄外，得排斥其他審判籍而優先適用。次
    按因不動產物權而涉訟者，依民事訴訟法第10條第1項之規
    定，雖應專屬不動產所在地之法院管轄，然因買賣、贈與或
    其他關於不動產之債權契約，請求履行時，則屬債法上之關
    係，而非不動產物權之訟爭，應不在專屬管轄之列（最高法
    院71年台上字第4722號判例意旨參照）。
二、本件聲請意旨略以：相對人雖依兩造於民國96年8月31日所
    簽訂不動產買賣契約書（下稱系爭契約）第12條合意管轄約
    定，向本院起訴，惟相對人請求移轉所有權登記之不動產坐
    落於臺中市南屯區，足見本件為因不動產涉訟之事件，自專
    屬由系爭不動產所在地之臺灣臺中地方法院（下稱臺中地院
    ）管轄，爰依民事訴訟法第28條第1項規定，聲請將本件移
    轉至臺中地院云云。
三、經查：本件依起訴狀所載之事實，相對人以其已解除系爭契
    約之理由，先位主張伊有回復原狀之義務，依系爭契約第12
    條合意管轄約定，向本院請求伊將不動產所有權移轉登記予
    相對人，並稱如解除權之行使不合法，備位請求給付價金，
    顯係基於買賣之債權契約而為之請求，核與民事訴訟法第10
    條第1項所定之因不動產物權涉訟之情形有間，應無該條項
    之適用，聲請人據以聲請將本件移送至不動產所在地之臺中
    地院，容有誤會，尚不足取。又兩造已於系爭契約第12條約
    定本院為因不動產買賣契約書涉訟之第一審管轄法院，為聲
    請人所不爭執，相對人向本院起訴，於法即無違誤，聲請人
    聲請移轉管轄，亦有未洽，應予駁回。
四、爰裁定如主文。
中    華    民    國    99    年    2     月    4     日
                  民事第六庭    法  官  許純芳
以上正本係照原本作成
如對本裁定抗告須於裁定送達後10日內向本院提出抗告狀，並繳
納抗告費新臺幣1,000元
中    華    民    國    99    年    2     月    4     日
                                書記官  陳怡君

司法院資訊處製作；財團法人民間司法改革基金會備份。
